臺灣臺北地方法院交通事件裁定　　　　　　　　　　　九十年度交聲字第九六五號
　　異議人即
　　受處分人　　甲○○
右列受處分人因違反道路交通管理處罰條例案件，對於臺北市交通事件裁決所中華民
九十年八月二十八日所為之處分（北市裁三字第裁２２－Ａ00000000號），
聲明異議，本院裁定如左：
        主      文
異議駁回。
        理      由
一、按汽車行駛至交岔路口，轉彎車應讓直行車先行。但直行車尚未進入交岔路口，
    而轉彎車已達中心處開始轉彎，直行車應讓轉彎車先行，道路交通安全規則第一
    百零二條第一項第六款定有明文；又汽車駕駛人，駕駛汽車違反道路交通安全規
    則，因而肇事致人受傷者，吊扣其駕駛執照三個月至六個月，道路交通管理處罰
    條例第六十一條第二項亦定有明文。再汽車駕駛人轉彎時，轉彎車不讓直行車先
    行者，處新臺幣（下同）六百元以上一千八百元以下罰鍰，道路交通管理處罰條
    例第四十八條第六款定有明文。
二、本件受處分人即異議人甲○○於八十九年二月十二日十六時十分許，駕駛車號Ａ
    Ｈ－３５１號公共汽車，沿臺北市○○路由東往西方向行駛，途經臺北市○○路
    、莊敬路無標誌限制時速之交岔路口時，欲左轉至臺北市○○路內，原應注意左
    轉彎車應讓直行車先行，依當時情形，亦無不能注意情事，竟疏於注意而貿然左
    轉，適有黃麗生駕駛車號ＣＴ－８０９２號自用小客車，沿臺北市○○路由西往
    東方向行駛，本亦應注意在市區道路，無標誌設置下，時速不得超過四十公里，
    及汽車行駛時，駕駛人應注意車前狀況，並隨時採取必要之安全措施，依當時情
    形，亦無不能注意情事，竟疏於注意而貿然以時速五十公里速度行駛，且未注意
    車前狀況，採取必要之安全措施，二車終因煞閃不及而發生擦撞，致受處分人所
    駕駛車輛再往前滑行而撞及在臺北市○○路、信義路口等待燈光號誌由紅燈轉為
    綠燈行駛之由連開順所駕駛車號ＥＯ－６９２號營業小客車，再輾轉擠壓由張敏
    昌所駕駛車號ＨＤ－８５６８號自用小客車，致受處分人所駕駛大客車上乘客江
    櫻嬌受有頭部外傷、右小腿擦傷、左膝扭傷，及廖秀琴受有頭部外傷、左髖關節
    及左小腿挫傷、左小腿擦傷。嗣經報警處理，臺北市政府警察局交通警察大隊第
    四組警員莊南樓前往處理，以受處分人轉彎車未讓直行車先行致人受傷，有違反
    道路交通管理處罰條例第六十一條第二項之違規行為而掣單舉發。嗣受處分人於
    應到案日期前申訴，原處分機關函請原舉發機關調查結果，並綜合有關資料審查
    ，乃改依受處分人有違反道路交通管理處罰條例第四十八條第一項第二款規定，
    於八十九年五月十二日以北市交裁駕字第二二－Ａ00000000號裁決書裁
    處受處分人六百元罰鍰。惟該裁決遭本院撤銷後，原處分機關另以受處分人前揭
    行為，有違反道路交通管理處罰條例第六十一條第二項之違規行為，裁決受處分
    人吊扣駕駛執照三個月。
三、訊據受處分人固不否認於右開時地駕駛公車左轉，並與黃麗生所駕駛車輛發生擦
    撞之事實，惟否認有前揭違規行為，來狀辯稱：乘客廖秀琴、江櫻嬌均未受傷云
    云，另於本院八十九年度交聲字第三０七號審理時辯稱本件依肇事後散落物之位
    置可知，伊當時車輛已左轉彎行駛至莊敬路之行人穿越道才發生擦撞，而直行車
    尚未進入交岔路口，轉彎車已達中心處開始轉彎，直行車應讓轉彎車，且黃麗生
    應係行駛在第四車道上，非第二車道，否則，散落物不可能在莊敬路口之行人穿
    越道上云云。經查：（一）右開事實，業據證人黃麗生、連開順、張敏昌於警訊
    中證述在卷，並有道路交通事故調查報告表、交通事故談話紀錄表、交通事故補
    充資料表、交通事故分析研判表、臺北市交通事件裁決所受理交通違規事件調查
    表等影本附卷可考；（二）本件證人連開順於警訊中證稱：肇事前，我駕車正在
    莊敬路紅燈臨停，同時手煞車也拉上來，看到車號ＣＴ－８０９２號自小客車撞
    上公車ＡＨ－３５１號，公車的左前車頭再撞上我車前車頭，致我車退後再擠壓
    到後面也在紅燈臨停的自小客車ＨＤ－８６８號等語，證人張敏昌於警訊中證稱
    ：肇事前我車正在莊敬路上紅燈臨停，是被自小客車ＣＴ－８０９２號撞上公車
    ＡＨ－３５１號，而公車的左前車頭撞上正在等紅燈的計程車我車前車頭又被計
    程車擠壓而肇事等語，參酌依道路交通事故調查報告表所繪現場圖顯示：肇事後
    散落物接近莊敬路南往北方向之停止線前，且受處分人所駕駛車輛及黃麗生所駕
    駛車輛，前後分別在靠近莊敬路人行道邊，而連開順所駕駛車輛後車尾緊靠張敏
    昌所駕駛車輛前車頭等情，及道路交通事故補充資料表顯示：受處分人所駕駛車
    輛右側車身（車門、車門玻璃）破裂、左前輪破裂，左大燈凹陷、右側車門至右
    後輪前凹陷，黃麗生所駕駛車輛前車頭至前輪胎處凹陷（含保險桿、引擎蓋、水
    箱、前擋風玻璃破裂），連開順所駕駛車輛左前大燈破裂、左前輪破裂、左前葉
    子板凹陷、前引擎蓋凹陷（水箱、電池、冷氣散熱片均損毀），張敏昌所駕駛車
    輛前保險桿破裂、左前燈含方向燈破裂、前引擎蓋凹損（水箱、風扇均受損）等
    情，堪認受處分人所駕駛車輛右側車身與黃麗生所駕駛車輛前車頭發生擦撞，受
    處分人車輛左前車頭再往前滑行，轉而擦撞由連開順所駕駛車輛前車頭，連開順
    所駕駛車輛車尾因此再推擠擦撞由張敏昌所駕駛車輛前車頭等情無誤；（三）又
    本件雖肇事後散落物接近莊敬路南往北方向之停止線前，然依黃麗生於肇事現場
    所制作談話紀錄表載明：肇事前我駕車沿信義路西向東行駛第二車道，路口是綠
    燈，到了肇事地點，路口突然看到一部公車突然左轉，那時我車距離該車大約二
    部車身距離，根本來不及煞車就正面撞上公車，撞上後我便被公車拖到莊敬路上
    ，公車車速太快，左前車頭再撞上計程車，計程車再擠到自小客車而肇事等語，
    及其到庭證稱：伊當時車速五十公里，沒有蛇行，因撞到公車後，伊方向盤一直
    打右轉，所以才會偏到那邊去，落土才會在那邊，伊行駛在第二車道上等語，互
    核一致，且參諸目擊證人莊金堂另於本院八十九年度交聲字第三０七號審理中到
    庭證稱：黃麗生所駕駛車輛應在分隔島第二車道或第三車道間，肯定不是在第一
    、第四車道等語，黃麗生所證應堪採信，亦有本院八十九年度交聲字第三０七號
    裁定書影本可參，則黃麗生應係駕駛在信義路第二車道上，且因黃麗生駕車發生
    擦撞後，仍遭受處分人所駕駛車輛拖行，致散落物靠近莊敬路南往北之停止線前
    ，故二車擦撞地點並非在肇事後散落物遺留地點處，亦即受處分人轉彎車尚未達
    中心處即與黃麗生所駕駛車輛發生擦撞，而受處分人所駕駛車輛與黃麗生所駕駛
    車輛擦撞衝擊力道應非常巨大，並曾拖行相當一段時間，否則，依慣性定律及一
    般人發生車禍時均會緊急煞車情形下，二車應各自彈開，而不會往相同方向滑行
    ，本件由受處分人所駕駛車輛與黃麗生所駕駛車輛發生擦撞後，二車仍繼續往受
    處分人行進方向滑行，受處分人所駕駛車輛再擦撞連開順所駕駛車輛，嗣再推擠
    擦撞張敏昌所駕駛車輛，最後受處分人所駕駛車輛及黃麗生所駕駛車輛分別停留
    在靠近莊敬路人行道邊，而受處分人所駕駛車輛更遠於黃麗生所駕駛車輛，可知
    確實曾發生拖行一段時間之情形；（四）按汽車行駛至交岔路口，轉彎車應讓直
    行車先行，道路交通安全規則第一百零二條第一項第六款前段定有明文，又行車
    速度，依標誌之規定，無標誌者，在市區道路，時速不得超過四十公里，汽車行
    駛時，駕駛人應注意車前狀況，並隨時採取必要之安全措施，分別為同條例第九
    十三條第一項第一款、第九十四條第三項所明定，本件證人黃麗生於警訊中證稱
    ：發現危害狀況時距離對方有二個車身，且其行車速度時速為五十公里等語，以
    黃麗生駕車速度過快，瞬間即可沿臺北市○○路由西往東方向到達莊敬路口，受
    處分人在信義路、莊敬路口等待左轉時，理應有機會發現黃麗生駕車急駛而來，
    竟未讓直行車先行，且如右（二）所述，受處分人駕車與黃麗生駕車擦撞地點並
    非散落物遺留在現場之地點，則受處分人駕車轉彎時，尚未達到中心處，受處分
    人自應讓直行之黃麗生車輛先行，依當時情形，並無不能注意情事，竟疏於注意
    ，而黃麗生既自承時速五十公里，依道路交通事故調查報告表載明：肇事地點時
    速限速四十公里，自有超速行駛行為，且黃麗生駕車直行，受處分人所駕駛車輛
    係小型公車，車體較自用小客車明顯，黃麗生卻未發現受處分人駕車左轉，顯有
    未注意車前狀況，並隨時採取必要之安全措施行為，依當時情形，亦無不能注意
    情事，竟疏於注意，二車終因煞閃不及而發生擦撞，並拖行一段時間，受處分人
    所駕駛車輛再擦撞到紅燈臨停之連開順所駕駛之車輛，輾轉再擠壓張敏昌所駕駛
    之車輛，受處分人及黃麗生均有違反上開道路交通安全規則之行為，二人有過失
    甚明，又臺北市車輛行車事故鑑定委員會就受處分人過失責任，亦同此見解，有
    覆議意見書在卷為憑；（五）受處分人所駕駛大客車上乘客江櫻嬌受有頭部外傷
    、右小腿擦傷、左膝扭傷，及廖秀琴受有頭部外傷、左髖關節及左小腿挫傷、左
    小腿擦傷等事實，亦經臺北市政府警察局信義分局交通分隊道路交通事故補充資
    料表記載明確，受處分人嗣再舉出廖秀琴、江櫻嬌所具「無傷證明書」、「和解
    書」，無非達成和解所填具之制式化書表，不能用以反證前開補充資料表內容不
    實，受處分人今再辯稱乘客未受傷云云，並非可採。綜上所述，受處分人所辯，
    尚難採信。
四、本件受處分人確實有於右開時地，因違反道路交通安全規則第一百零二條第一項
    第六款前段之行為而致人受傷，原處分機關據以裁罰，受處分人違反道路交通管
    理事件通知單舉發違規事實乃左轉彎車未讓直行車先行而致人受傷，舉發違反法
    條為道路交通管理處罰條例第六十一條第二項，原處分機關於九十年八月二十八
    日再裁決受處分人吊扣駕駛執照三月，應無違誤，聲明異議意旨，核無理由，應
    予駁回。
五、據上論斷，應依道路交通案件處理辦法第十九條，裁定如主文。
中      華      民      國    九十一    年      一      月    三十一    日
                臺灣臺北地方法院交通法庭
                                        法  官  黃程暉
右正本證明與原本無異
如不服本裁定應於送達後五日內向本院提出抗告狀
                                        書記官  張華瓊
中      華      民      國    九十一    年      二      月      十五    日
